【裁判字號】    95,交訴,60
【裁判日期】    950929
【裁判案由】    過失致死等
【裁判全文】
臺灣嘉義地方法院刑事判決              95年度交訴字第60號
公  訴  人  臺灣嘉義地方法院檢察署檢察官
被      告  甲○○
            乙○○
共      同
選任辯護人  唐淑民律師
上列被告因過失致死等案件，經檢察官提起公訴（九十五年度偵
字第五六九一、五七○一號）後，聲請認罪協商，經本院合議庭
裁定由受命法官獨任進行簡式審判程序後為協商判決，判決如下
：
    主  文
甲○○犯過失致人於死罪，處有期徒刑肆月；又犯肇事致人死亡
逃逸罪，處有期徒刑壹年捌月。應執行有期徒刑壹年拾月，緩刑
肆年。
乙○○犯頂替罪，處有期徒刑陸月，如易科罰金，以銀元佰元
即新台幣玖佰元折算壹日，緩刑貳年。
    事實及理由
一、本案犯罪事實及證據，均引用檢察官起訴書之記載（如附件
    ）。
二、本案被告甲○○、乙○○所犯為死刑、無期徒刑、最輕本刑
    三年以上有期徒刑以外之罪，亦非高等法院管轄第一審之案
    件，其等於本院行準備程序時並就被訴事實為有罪之陳述，
    經聽取檢察官、被告及辯護人之意見後，依刑事訴訟法第二
    百七十三條之一第一項之規定，由本院合議庭裁定改由受命
    法官獨任進行簡式審判程序審理。又本案經檢察官與被告甲
    ○○、乙○○於審判外達成協商合意（合意內容如主文所示
    ），且被告二人認罪由檢察官聲請改依協商程序而為判決，
    本院依刑事訴訟法第四百五十五條之二第一項、第四百五十
    五條之四第二項，改依協商程序，且不經言詞辯論，於協商
    合意範圍內為協商判決。
三、按行為後法律有變更者，適用行為時之法律；但行為後之法
    律有利於行為人者，適用最有利於行為人之法律，刑法第二
    條第一項定有明文。
  (一)被告乙○○於本件犯罪時之刑法第四十一條第一項前段規定
    ：「犯最重本刑為五年以下有期徒刑以下之刑之罪，而受六
    個月以下有期徒刑或拘役之宣告，因身體、教育、職業、家
    庭之關係或其他正當事由，執行顯有困難者，得以一元以上
    三元以下折算一日，易科罰金。」又被告行為時之易科罰金
    折算標準，修正前罰金罰鍰提高標準條例第二條前段（現已
    刪除）規定，就其原定數額提高為一百倍折算一日，則本件
    被告行為時之易科罰金折算標準，應以銀元三百元折算一日
    ，經折算為新臺幣後，應以新臺幣九百元折算為一日。惟九
    十五年七月一日修正公布施行之刑法第四十一條第一項前段
    則規定：「犯最重本刑為五年以下有期徒刑以下之刑之罪，
    而受六個月以下有期徒刑或拘役之宣告者，得以新臺幣一千
    元、二千元或三千元折算一日，易科罰金。」比較修正前後
    之易科罰金折算標準，以九十五年七月一日修正公布施行前
    之規定，較有利於被告，則應依刑法第二條第一項前段，適
    用修正前刑法第四十一條第一項前段規定，定其折算標準。
  (二)刑法第五十一條第五款原規定多數有期徒刑合併應執行之刑
    不得逾二十年，九十五年七月一日刑法修正施行後，提高合
    併應執行之最高度刑期為三十年，又定執行刑為科刑事項，
    影響及行為人刑罰法律效果，自有就新舊法比較必要（最高
    法院九十五年第八次刑事庭會議決議參照），比較結果，以
    被告行為時之舊法有利，應依新法第二條第一項前段規定，
    適用最有利於行為人之法律，即行為時之舊法。
  (三)再按行為後法律修正，致行為時與裁判時之法律規定不同，
    除有刑法第二條第一項行為後法律變更（所稱「法律變更」
    應係指刑罰法律變更，即犯罪構成要件或處罰之內容變更，
    或「罪」「刑」雖未變更，但因法條修正結果，使刑罰之實
    質內容發生變動而輕重之別者）之情形，應比較新舊法，依
    「從舊從輕」之法則，適用最有利於行為人之法律外，法官
    應依據現行有效之法律（程序法或其他非刑罰法律等）裁判
    ，為法理所必然（大法官會議第三十八號、第三七一號解釋
    ）。本院按：(1)緩刑係法院對於被告所宣告之刑，於符合一
    定條件下，認為以暫不執行為適當時宣告，為法院刑罰權之
    運用，並非刑罰權之本身，與「罪刑」無關，亦不能使刑罰
    之實質內容發生變動致刑有輕重之分別，故緩刑要件之修正
    ，應非屬刑法第二條第一項所稱之「法律變更」，而無新舊
    法比較適用之問題。(2)由緩刑係以行為人於裁判前未曾（新
    法修正為：因故意犯罪）受有期徒刑以上刑之宣告，或曾（
    因故意犯罪）受有期徒刑以上刑之宣告，執行完畢或赦免後
    ，裁判前五年以內未曾（因故意犯罪）受有期徒刑以上刑之
    宣告為要件觀之，均係以行為人於裁判時觀察行為人是否合
    於緩刑之要件，宣告緩刑是否適當，而非以行為時，為其認
    定之基準（最高法院九十二年第十八次決議認「累犯仍非不
    得宣告緩刑」可資參照），此與累犯係重在行為時法不同，
    故行為後，緩刑要件修正，於裁判時應適用修正施行之新法
    。綜上所述，刑法第七十四條關於緩刑要件之規定，於九十
    四年一月七日修正，同年二月二日公布，於九十五年七月一
    日施行（以下簡稱新法），被告二人犯罪在新法施行前，新
    法施行後，緩刑之宣告，應適用新法第七十四條第一項第一
    款之規定（最高法院九十五年五月二十三日第八次刑事庭決
    議參照），亦予明。
四、適用法條：刑事訴訟法第二百七十三條之一第一項、第四百
    五十五條之二第一項、第四百五十五條之四第二項、第四百
    五十五條之八、第四百五十四條第二項，刑法第二條第一項
    、第一百八十五條之四、第二百七十六條第一項、第一百六
    十四條第二項、第七十四條第一項第一款，修正前刑法第四
    十一條第一項前段、第五十一條第五款，罰金罰鍰提高標準
    條例第一項前段、修正後罰金罰鍰提高標準條例第二條，現
    行法規所定貨幣單位折算新台幣條例第二條。
五、協商判決除有刑事訴訟法第四百五十五條之四第一項第一款
    於本訊問程序終結前，被告撤銷協商合意或檢察官撤回協商
    聲請者；第二款被告協商之意思非出於自由意志者；第四款
    被告所犯之罪非第四百五十五條之二第一項所定得以協商判
    決者；第六款被告有其他較重之裁判上一罪之犯罪事實者；
    第七款法院認應諭知免刑或免訴、不受理者情形之一，及違
    反同條第二項「法院應於協商合意範圍內為判決；法院為協
    商判決所科之刑，以宣告緩刑或二年以下有期徒刑、拘役或
    罰金為限」之規定者外，不得上訴。本案如有上開得上訴情
    形而不服本判決，應於判決送達後十日內，向本院提出上訴
    狀。
本案經檢察官鄭葆琳到庭執行職務。
中    華    民    國    95    年    9     月    29    日
                    交通法庭  法  官   陳仁智
上列正本證明與原本無異。
如不服本判決，應於判決送達後10日內向本院提出上訴狀（應附
繕本）。告訴人或被害人如對於本判決不服者，應具備理由請求
檢察官上訴，其上訴期間之計算係以檢察官收受判決正本之日期
為準。
中    華    民    國    95    年    9     月    29    日
                              書記官   楊福源
論罪科刑法條：
刑法第185條之4：
駕駛動力交通工具肇事，致人死傷而逃逸者，處六月以上五年以
下有期徒刑。
刑法第276條第1項：
因過失致人於死者，處二年以下有期徒刑、拘役或二千元以下罰
金。
刑法第164條：
藏匿犯人或依法逮捕拘禁之脫逃人或使之隱避者，處二年以下有
期徒刑、拘役或五百元以下罰金。
意圖犯前項之罪而頂替者，亦同。


司法院資訊處製作；財團法人民間司法改革基金會備份。
